【裁判字號】    95,訴,1128
【裁判日期】    950821
【裁判案由】    毒品危害防制條例
【裁判全文】
臺灣高雄地方法院刑事判決              95年度訴字第1128號
公  訴  人  臺灣高雄地方法院檢察署檢察官
被      告  甲○○
上列被告因毒品危害防制條例案件，經檢察官提起公訴（95年度
毒偵字第170 、236 、356 號）暨移送併辦（95年度毒偵字第18
90號），嗣被告就被訴事實為有罪之陳述，並聽取當事人之意見
後，本院合議庭裁定改依簡式審判程序由受命法官獨任進行審判
程序，並判決如下：
    主  文
甲○○連續施用第一級毒品，累犯，處有期徒刑拾壹月；扣案之
海洛因貳包（驗後淨重零點參公克，空包裝重零點肆柒公克）、
殘留海洛因之殘渣袋壹包，均沒收銷燬之；扣案之注射針筒肆支
，均沒收。又連續施用第二級毒品，累犯，處有期徒刑玖月；扣
案之甲基安非他命壹包（驗前含袋毛重壹點柒公克）、殘留甲基
安非他命之分裝吸管壹支，均沒收銷燬之。應執行有期徒刑壹年
柒月；扣案之海洛因貳包（驗後淨重零點參公克，空包裝重零點
肆柒公克）、殘留海洛因之殘渣袋壹包、甲基安非他命壹包（驗
前含袋毛重壹點柒公克）及殘留甲基安非他命之分裝吸管壹支，
均沒收銷燬之；扣案之注射針筒肆支，均沒收。
    事  實
一、甲○○前因施用毒品案件，經法院裁定送觀察、勒戒後，認
    有繼續施用毒品之傾向，再經法院裁定令入戒治處所施以強
    制戒治，於民國88年5 月4 日停止強制戒治付保護管束，後
    經撤銷停止強制戒治，復入戒治處所施以強制戒治，而於89
    年4 月28日期滿執行完畢。詎甲○○於前開強制戒治執行完
    畢釋放後5 年內，於94年間又因施用第一級毒品及第二級毒
    品，經本院分別判處有期徒刑8 月、4 月確定。甲○○仍不
    知悔改，明知海洛因、甲基安非他命分別經公告列為毒品危
    害防制條例第2 條第2 項第1 款、第2 款之第一、二級毒品
    ，不得非法持有、施用，竟基於施用第一級毒品海洛因之概
    括犯意，自94年11月1 日起至95年2 月16日中午某時止，在
    高雄縣岡山鎮○○○街119 號住處內，以將海洛因摻入香煙
    內吸食之方式，每2 、3 天施用1 次之頻率，連續施用第一
    級毒品海洛因多次；並另行基於施用第二級毒品甲基安非他
    命之概括犯意，自94年11月1 日起至95年2 月16日中午某時
    止，在上址住處，以將甲基安非他命置於鋁箔紙上燒烤，吸
    食所產生含甲基安非他命成分煙霧之方式，每2 、3 天施用
    1 次之頻率，連續施用第二級毒品甲基安非他命多次。嗣分
    別於(一)、94年11月2 日中午12時30分許，在高雄縣仁武鄉○
    ○○街10巷7 號為警查獲，並經其同意採集尿液送驗；(二)、
    94年11月30日下午4 時許，在高雄縣岡山鎮○○○街121 號
    3 樓為警查獲，並扣得甲○○所有之海洛因2 包（驗後合計
    淨重0.3 公克，空包裝重0.47公克）、注射針筒3 支；(三)、
    94年12月12日下午2 時50分許，在高雄縣岡山鎮○○街與竹
    圍西街口為警查獲，並扣得甲○○所有海洛因殘渣袋1 包、
    注射針筒1 支、殘留甲基安非他命之分裝吸管1 支；(四)、95
    年2 月16日晚上6 時20分許，在高雄縣岡山鎮○○里○○路
    旁為警查獲，並扣得甲○○所有甲基安非他命1 包（驗前含
    袋毛重1.7 公克）。
三、案經高雄市政府警察局新興分局、高雄縣政府警察局仁武分
    局、高雄縣政府警察局岡山分局報請臺灣高雄地方法院檢察
    署檢察官偵查起訴及移送併辦。
    理  由
壹、程序方面：
一、按除被告所犯為死刑、無期徒刑、最輕本刑為3 年以上有期
    徒刑之罪或高等法院管轄第一審案件者外，於法院行準備程
    序進行中，被告先就被訴事實為有罪之陳述時，審判長得告
    知被告簡式審判程序之旨，並聽取當事人、代理人、辯護人
    及輔佐人之意見後，裁定進行簡式審判程序；且受命法官行
    準備程序，與法院或審判長有同一之權限；又簡式審判程序
    之證據調查，不受刑事訴訟法第159 條第1 項、第161 條之
    2 、第161 條之3 、第163 條之2 及第164 條至第170 條規
    定之限制，刑事訴訟法第273 條之1 第1 項、第279 條第2
    項前段、第273 條之2 分別定有明文。
二、查本件被告甲○○所犯為死刑、無期徒刑、最輕本刑為3 年
    以上有期徒刑以外之罪，且非高等法院管轄第一審之案件，
    其於準備程序中就前揭被訴事實為有罪之陳述，經法官告知
    簡式審判程序之旨，並聽取公訴人及被告之意見後，本院認
    無不得或不宜改依簡式審判程序進行之處，爰依前揭規定，
    經本院合議庭裁定由受命法官獨任進行簡式審判程序，核先
    敘明。
貳、實體方面
一、上揭事實，訊據被告甲○○於本院審理中坦承不諱，且查：
(一)、被告於94年11月2 日、94年12月12日及95年2 月16日，為警
    採尿送驗結果，均呈甲基安非他命及嗎啡陽性反應，有台灣
    檢驗科技股份有限公司94年11月25日、94年12月21日、95年
    3 月13日之濫用藥物尿液檢驗報告3 紙在卷可稽，而被告於
    94年11月30日，為警查獲採尿送驗結果，亦呈嗎啡陽性反應
    ，亦有高雄市立凱旋醫院94年12月12日濫用藥物尿液檢驗報
    告1 紙在卷可稽。又扣案之白色粉末2 包（驗後合計淨重0.
    3 公克，空包裝重0.47公克），經送法務部調查局鑑定結果
    ，確係第一級毒品海洛因，有該局95年2 月23日調科壹字第
    220022337 號鑑定通知書在卷可稽，另1 包殘渣袋，經送該
    局鑑定結果，有海洛因成分殘留，亦有該局95年7 月13日調
    科壹字第220023717 號鑑定通知書在卷可參，而扣案之晶體
    1 包（驗前含袋毛重1.7 公克）經送高雄醫學大學附設中和
    紀念醫院檢驗結果，為甲基安非他命，此有卷附該院95年7
    月4 日報告編號0000－000 之檢驗報告1 紙可佐，而扣案之
    分裝吸管1 支，經送該院檢驗結果，呈甲基安非他命陽性反
    應，有該院95年6 月29日報告編號0000－000 檢驗報告1 紙
    在卷可按，另扣得供被告施打海洛因之注射針筒4 支，核均
    與被告自白相符，堪予採為論罪之證據，被告犯行洵堪認定
    。
(二)、被告前因施用毒品案件，經法院裁定送觀察、勒戒後，認
    有繼續施用毒品之傾向，再經法院裁定令入戒治處所施以強
    制戒治，於民國88年5 月4 日停止強制戒治付保護管束，後
    經撤銷停止強制戒治，復入戒治處所施以強制戒治，而於89
    年4 月28日期滿執行完畢，其於前開強制戒治執行完畢後5
    年內，於94年間又因施用第一級毒品及第二級毒品，經本院
    以94年度訴字第2586號分別判處有期徒刑8 月、4 月，於94
    年10月26日確定，此有臺灣高等法院被告前案紀錄表及本院
    依職權查詢上開判決各1 份在卷可稽，其於執行強制戒治執
    行完畢釋放後，5 年內已再犯毒品危害防制條例第10條第1
    項、第2 項之施用第一級、第二級毒品犯行，足見無法收戒
    斷之效，故其再犯本件毒品危害防制條例第10條之犯行，自
    應依法予以論科。
二、本件被告行為後，如附表所示之刑法及相關法律均業經變更
    ，並俱於95年7 月1 日施行，玆經整體比較結果，而依刑法
    第2 條第1 項規定，自應適用各該行為時法，亦即修正前之
    法至明。按海洛因、甲基安非他命，分別係毒品危害防制條
    例第2 條第2 項第1 款、第2 款所稱之第一級、第二級毒品
    ，是核被告所為，係犯該條例第10條第1 項、第2 項之施用
    第一級、第二級毒品罪。被告持有第一級、第二級毒品海洛
    因及甲基安非他命，進而施用，其前後持有之低度行為均應
    為施用之高度行為所吸收，不另論罪。被告先後多次施用第
    一級、第二級毒品，均時間緊接，方法相同，觸犯構成要件
    相同之罪名，顯係基於概括犯意為之，均應依連續犯規定論
    以一罪，並依法加重其刑。查被告前因違反肅清煙毒條例及
    麻醉藥品管理條例，經臺灣高等法院高雄分院以82年度上訴
    字第3167號分別判處有期徒刑3 年2 月、2 年2 月、6 月及
    4 月確定，應執行有期徒刑5 年，又因違反肅清煙毒條例、
    麻醉藥品管理條例及違反藥事法，分別經本院以83年度訴字
    第444 號、83年度易字第927 號及83年度訴字第781 號判處
    有期徒刑3 年6 月、6 月及7 月確定，定其應執行刑為4年4
    月，與上開案件接續執行後，於87年10月1 日假釋出監，後
    經撤銷假釋，應執行殘刑4 年4 月10日，而於93年6 月6 日
    縮刑期滿執行完畢，有卷附臺灣高等法院被告前案紀錄表可
    按，其受有期徒刑之執行完畢，5 年以內再犯本件有期徒刑
    以上之2 罪，均為累犯，依法加重其刑，並均遞加之。又被
    告所犯上開2 罪間，犯意各別、行為互殊，觸犯構成要件相
    異之罪名，自應分論併罰。爰審酌被告有多次毒品前科，有
    前開被告後案紀錄表可稽，素行非佳，嗣經觀察、勒戒及強
    制戒治後，仍未能戒絕毒癮，足證前開保安處分措施亦難矯
    治其惡性，且意志不堅，一犯再犯，有失政府制定毒品危害
    防制條例之立法美意，並念其犯後坦承之態度等一切情狀，
    分別量處如主文所示之刑，並定期應執行之刑，以資懲儆。
三、扣案之毒品海洛因2 包（驗後合計淨重0.3 公克，空包裝重
    0.47公克驗後淨重）及殘留海洛因殘渣袋1 包（因海洛因附
    著剝離不易，應將海洛因包裝及殘渣袋均視為海洛因毒品）
    、甲基安非他命1 包（驗前含袋毛重1.7 公克）、殘留甲基
    安非他命之分裝吸管1 支（因甲基安非他命附著剝離不易，
    應將甲基安非他命包裝、分裝吸管均視為甲基安非他命毒品
    ），為被告所有，供本件施用之毒品，此業經被告供陳在卷
    無訛，並有前述鑑定報告在卷足佐，均應依毒品危害防制條
    例第18條第1 項前段之規定，不問屬於犯人與否，沒收銷燬
    之，至送驗時所耗損之毒品既已滅失，爰不另為沒收銷燬之
    諭知，附此敘明。另扣案之注射針筒4 支，送驗後並無海洛
    因或甲基安非他命反應，此有高雄醫學大學附設中和紀念醫
    院95年6 月29日報告編號0000－000 及95年7 月4 日報告編
    0000－000 檢驗報告2 紙在卷可稽，惟係被告所有，供犯本
    件施用海洛因之物，業據被告供陳在卷，應依刑法第38條第
    1項第2款之規定，宣告沒收。
四、公訴人雖僅就被告自94年11月2 日起至同年12月12日止，連
    續施用第一級毒品海洛因及第二級毒品甲基安非他命多次之
    犯行起訴，惟移送併案（95年度毒偵字第1890號）就被告於
    95年2 月16日之犯行，及被告當庭表示伊係自94年11月2 日
    起至95年12月12日止均有連續施用第一、二級毒品之犯行，
    均與公訴人起訴並經本院論罪科刑之犯行間，有連續犯之裁
    判上一罪關係，為起訴效力所及，本院自得一併審理，附此
    敘明。
據上論斷，應依刑事訴訟法第273 條之1 第1 項、第299 條第1
項前段，毒品危害防制條例第10條第1 項、第2 項、第18條第1
項前段，刑法第2 條第1 項前段、第11條，修正前刑法第56條、
第47條、第38條第1 項第2 款、第51條第5 款，判決如主文。
本案經檢察官王百玄到庭執行職務。
中    華    民    國    95    年    8     月    21    日
                  刑事第十五庭  法  官  陳筱蓉
以上正本證明與原本無異。
如不服本判決，應於收受送達後10日內向本院提出上訴書狀。
中    華    民    國    95    年    8     月    22    日
                                書記官  林麗文
附表：
┌──────┬─────────────┬─────────────┬───────┬────┐
│相關變更條文│行為時法（下稱舊法）之內容│裁判時法（下稱新法）之內容│比  較  理  由│備    註│
├──────┼─────────────┼─────────────┼───────┼────┤
│ 【連續犯】 │第56條：連續數行為而犯同一│（刪除）                  │新法刪除連續犯│被告先後│
│            │之罪名者，以一罪論。但得加│                          │之規定。      │多次之犯│
│            │重其刑至2 分之1 。        │                          │              │行，依新│
│            │                          │                          │              │法須分論│
│            │                          │                          │              │併罰，依│
│            │                          │                          │              │舊法則僅│
│            │                          │                          │              │論一罪，│
│            │                          │                          │              │是舊法有│
│            │                          │                          │              │利。    │
├──────┼─────────────┼─────────────┼───────┼────┤
│【累犯規定變│受有期徒刑之執行完畢，或受│受徒刑之執行完畢，或一部之│新修正刑法第47│新法並未│
│更】修正前刑│無期徒刑或有期徒刑一部之執│執行而赦免後，5 年以內故意│條第1 項規定已│較有利於│
│法第47條→修│行而赦免後，5 年以內再犯有│再犯有期徒刑以上之罪者，為│將過失犯排除於│被告    │
│正後刑法第47│期徒刑以上之罪者，為累犯，│累犯，加重本刑至2 分之1。 │累犯適用之外，│        │
│條第1 項    │加重本刑至2 分之1。       │                          │則過失犯罪在累│        │
│            │                          │                          │犯之評價已為變│        │
│            │                          │                          │更，依刑法第2 │        │
│            │                          │                          │條第1 項但書規│        │
│            │                          │                          │定，行為後法律│        │
│            │                          │                          │有變更，且行為│        │
│            │                          │                          │後之法律有利於│        │
│            │                          │                          │行為人者，本應│        │
│            │                          │                          │適用最有利於行│        │
│            │                          │                          │為人之法律。本│        │
│            │                          │                          │件被告犯罪行為│        │
│            │                          │                          │係於刑法修正前│        │
│            │                          │                          │，因被告前係因│        │
│            │                          │                          │故意犯凐滅證據│        │
│            │                          │                          │醉案件，經法院│        │
│            │                          │                          │判決確定，於刑│        │
│            │                          │                          │之執行完畢後，│        │
│            │                          │                          │5 年內復故意犯│        │
│            │                          │                          │本件有期徒刑以│        │
│            │                          │                          │上之罪，無論依│        │
│            │                          │                          │修正前刑法第47│        │
│            │                          │                          │條規定或修正後│        │
│            │                          │                          │刑法第47條第1 │        │
│            │                          │                          │項規定，均構成│        │
│            │                          │                          │累犯，是以新法│        │
│            │                          │                          │並未較有利於被│        │
│            │                          │                          │告。          │        │
├──────┼─────────────┼─────────────┼───────┼────┤
│刑法第51條第│宣告多數有期刑者，於各刑中│宣告多數有期刑者，於各刑中│新法為兼顧數罪│舊法有利│
│5 款：宣告多│之最長期以上，各刑合併之刑│之最長期以上，各刑合併之刑│併罰及單純數罪│        │
│數有期徒刑之│期以下，定其刑期。但不得逾│期以下，定其刑期。但不得逾│之區別，及刑法│        │
│定應執行刑  │20年。                    │30年。                    │衡平原則，乃對│        │
│            │                          │                          │於有期徒刑合併│        │
│            │                          │                          │定應執行刑之上│        │
│            │                          │                          │限予以提高至30│        │
│            │                          │                          │年，與舊法上限│        │
│            │                          │                          │20年相比較，被│        │
│            │                          │                          │告行為後之新法│        │
│            │                          │                          │顯不利於被告。│        │
└──────┴─────────────┴─────────────┴───────┴────┘
附錄本案論罪科刑法條全文：
毒品危害防制條例第10條
施用第一級毒品者，處六月以上五年以下有期徒刑。
施用第二級毒品者，處三年以下有期徒刑。


司法院資訊處製作；財團法人民間司法改革基金會備份。
